臺灣高等法院刑事判決　　　　　　　　　　　　　九十一年度上訴字第二六三七號
　　上　訴　人　臺灣臺北地方法院檢察署檢察官
　　上　訴　人
　　即　被　告　甲○○　男二十.
　　選任辯護人　王元勳　律師
　　　　　　　　王麗仁　律師
　　被　　　告　戊○○　男四十.
　　　　　　　　乙○○　男四十.
　　右二人共同
　　選任辯護人　劉興業　律師
右上訴人因被告重傷害等案件，不服臺灣臺北地方法院八十九年度訴字第一二一四號
，中華民國九十一年七月二十六日第一審判決（起訴案號：臺灣臺北地方法院檢察署
八十九年度偵字第一八○七號、一五五五九號）提起上訴，本院判決如左：
    主  文
上訴駁回。
    事  實
一、戊○○與乙○○係朋友關係，而甲○○為乙○○親戚之友人，民國（下同）八十
    八年十二月十一日凌晨，戊○○、乙○○、甲○○在台北市○○○路五五四號摩
    那酒吧喝酒，席間由甲○○先載乙○○離去，返家途中因接獲戊○○來電得知戊○○在店內與其他酒客發生衝突遭人毆傷，二人即於同日凌晨三時許返回上址，
    到達後見戊○○遭毆打滿臉是血，惟傷害戊○○之酒客已離去，甲○○與乙○○
    即基於共同恐嚇之犯意聯絡，由甲○○手持汽車柺杖鎖，乙○○以店內椅子敲擊
    桌子（未造成毀損）之方式，並推由乙○○出言向在場之丙○○、陳政凱、丁○○、陸惠珍等人以：「如果次日前不交人，店就不用開了」之加害身體、財產之
    事恐嚇丙○○等人，致渠等心生畏懼。乙○○與甲○○恐嚇後因見戊○○傷勢嚴
    重，即由甲○○駕車搭載乙○○，將戊○○載往仁愛醫院就醫，到達仁愛醫院後
    甲○○即先行離去至臺北市○○○路好樂迪ＫＴＶ赴約，甲○○因不滿摩那酒吧
    員工偏袒毆打戊○○之人，竟另與共同在ＫＴＶ唱歌之不詳姓名成年男子約七、
    八人，共同基於毀損之犯意聯絡，於同日凌晨三時三十分許返回上開摩那酒吧，
    分持金屬棒毀損店內丙○○所有如附表所示之物，足以生損害於丙○○，並對於
    手持金屬棒，在客觀上得以預見渠等以金屬棒重擊被害人頭部之行為，極易傷及
    腦部神經而造成重傷害之結果，竟仍基於共同普通傷害之犯意聯絡，共同以金屬
    棒毆打丙○○、丁○○二人之頭部（當時亦毆打陳政凱，惟陳政凱未提出告訴）
    ，致丙○○受有頭部外傷合併裂傷之傷害、丁○○受有顱內出血、術後有右側垂
    足無法完全痊癒之重傷害後始離去，嗣經其餘員工將三人送醫，並報警處理。
二、案經丙○○、丁○○訴由臺北市政府警察局大安分局報請臺灣臺北地方法院檢察
    署檢察官偵查起訴。
    理  由
甲、有罪部分：
一、訊據上訴人即被告甲○○固坦承接獲戊○○電話返回酒吧時，曾手持汽車柺杖鎖
    ，且將戊○○送醫後另夥同七、八名成年人砸毀酒吧桌椅並傷害丙○○、丁○○
    之犯行，惟矢口否認有何恐嚇之犯行，辯稱：乙○○與戊○○約在摩那酒吧喝酒
    ，因為乙○○怕那天喝酒無法駕車，於是要其一同前往，後來其與乙○○先行離
    去，行車到一半接獲戊○○電話知道戊○○在酒吧遭人毆傷，於是又與乙○○返
    回該酒吧，因其擔心遭他人毆打，因此攜帶汽車柺杖鎖作為防身用，但進去時只
    是站在一旁，並無出言恐嚇丙○○等人云云。被告乙○○固坦承接獲戊○○電話
    返回酒吧時，曾持店內椅子敲擊桌子，並要求丙○○等人將打戊○○的人交出，
    惟亦矢口否認有何恐嚇犯行，辯稱：其只是問打人者為何人，並未出言恐嚇云云
    ，經查：
  (一)恐嚇危害安全罪部分：
  1.右揭犯罪事實，業據被告甲○○供稱：其與乙○○返回酒吧時，乙○○有向在場
    店內員工說明天不把人交出來，店就不用開了等語（見原審卷九十年六月六日訊
    問筆錄），核與告訴人丙○○證稱：當天凌晨乙○○、甲○○、戊○○與另一不
    知姓名者到其店裡消費，後來乙○○、甲○○先離去，因為戊○○與隔桌客人發
    生衝突受傷，戊○○即打電話給乙○○，過十五分鐘乙○○與甲○○就返回店內
    ，甲○○手持約一公尺長的汽車柺杖鎖進來，渠等先問其為何戊○○會被打傷，
    然後再一桌一桌詢問在場客人，等到客人都離去後，乙○○即很生氣的拿店內椅
    子敲擊桌子，說明天不把人交出來，店就不用開了等語，而甲○○則一直手持柺
    杖鎖跟在乙○○旁邊，其覺得很害怕等語（見八十九年度偵字第一八Ｏ七號卷第
    十一頁至第十五頁、第五十八頁、原審卷九十年六月六日訊問筆錄）；證人陸惠
    珍證稱：乙○○與甲○○返回店內時，甲○○手持柺杖鎖站在旁邊，乙○○出言
    恐嚇說：「明天不把人交出來，店就不用開了」，渠等聽了很害怕等語（見八十
    九年度偵字第一八Ｏ七號卷第十八頁、原審卷八十九年十月二十五日訊問筆錄）
    ；告訴人丁○○證稱：乙○○與甲○○接獲戊○○電話返回店內時，有說把人交
    出來，否則店就不用開了，其聽了很害怕等情節悉相符合（見原審卷八十九年十
    月二十五日訊問筆錄），足見被告乙○○確實有以「明天不把人交出來，店就不
    用開了」等加害身體、財產之事恐嚇他人，並使丙○○等人心生畏懼，是被告乙○○上開置辯顯係卸責之詞，不足採信。
  2.而被告甲○○雖未出言恐嚇，然其與乙○○共同返回酒吧，於乙○○詢問傷人者
    為何人、出言恐嚇店內員工時，被告甲○○自始至終均手持足為凶器使用之柺杖
    鎖站在被告乙○○旁邊，其行為自會使在場之丙○○等人心生畏懼，難謂與被告
    乙○○無共同犯意聯絡及行為分擔，是本件事證明確，被告乙○○及甲○○共同
    恐嚇危害安全之犯行堪以認定。
  (二)毀損罪及傷害、傷害致重傷罪部分：
  1.被告甲○○另行夥同七、八名不詳姓名成年男子返回酒吧毀損如附表所示之物，
    並傷害丙○○、丁○○等情，除經被告甲○○自白不諱外，核與告訴人丙○○證
    稱：凌晨三點半時甲○○等人手持金屬棒進來，第一個進來的人就說：「是誰打
    我們老大？」，然後渠等七、八人就砸毀店內玻璃桌椅，並毆打其與丁○○等語
    （見八十九年度偵字第一八Ｏ七號卷第四十一頁背面、第五十八頁）；證人陸惠
    珍證稱：甲○○、乙○○送戊○○就醫後，老闆說要先休息一、二天，其將鐵門
    拉下打算關店，突然有一人拿棍棒敲破店內玻璃，接著就有五、六個人衝進來，
    店長就叫女生先從後面離去，其就聽到很大的撞擊聲，等到沒聲音時繞到前門，
    就看見有幾輛車在那邊繞等語（見八十九年度偵字第一八Ｏ七號卷第六十三頁背
    面、原審卷八十九年十月二十五日訊問筆錄），並有店內遭毀損情形之照片共十
    紙在卷可參。而丙○○與丁○○因遭毆打，致丙○○受有頭部外傷合併裂傷之傷
    害，丁○○受有顱內出血之重傷害，其中丁○○經毆傷後送往醫院急診，經診斷
    為頭部外傷併右側顱骨骨折及硬腦膜外血腫，入院時有生命危險，經手術及復建
    後，其動作仍較僵硬，行走偶失平衡，經復建後仍存有右側垂足等不正常步態，
    完全恢復之可能性不大等情，有財團法人國泰綜合醫院八十八年十二月十一日丙○○診斷證明書、八十八年十二月十四日丁○○診斷證明書、財團法人國泰綜合
    醫院八十九年三月二十二日（八九）管歷字第二七三號函、九十年七月十日（九
    Ｏ）管歷字第六九六號函各一紙附卷可參。嗣經本院再向國泰醫院函查被害人丁○○之傷情，據覆：其步行速度緩慢且合併右腳垂足及內翻現象，偶會跌倒，此
    外患者個性改變，易怒、幼稚、緊張及失眠，行為較幼稚且智力變差，為此轉介
    精神科治療，社會性活動仍存障礙，恢復機會不大等情，亦有財團法人國泰綜合
    醫院九十一年十一月五日（九一）管歷字第一一八五號函在卷可憑。可知，被害
    人丁○○因傷及腦部神經致右腳垂足內翻及智力變差，無法恢復原來正常之功能
    ，顯已達重大不治之重傷害程度，是被告甲○○出於任意性之自白與事實相符應
    堪採信，其共同毀損及傷害、傷害致重傷之犯行堪以認定。
  2.至告訴人丙○○雖事後於原審調查時證稱：從第一個人進入店內到其遭人毆打約
    有一分鐘時間，這一分鐘內，他們是一個個鑽進來，其有仔細看到全部進來的人
    約七、八人，確定沒有看到甲○○云云（見原審卷九十年六月六日訊問筆錄），
    惟依證人丙○○、陸惠珍、丁○○所言，手持金屬棒之人敲破大門玻璃後，即突
    然有六、七人一起衝進來並分別砸毀店內物品及毆打丙○○、丁○○，當時場面
    混亂情形可想而知，告訴人丙○○見有人衝進店裡砸店及遭毆打後閃躲猶嫌不及
    ，其卻證稱有長達一分鐘之時間可一一細看進入店內之人的特徵，豈非與常情有
    違？且被告甲○○當天是第二次返回店內，告訴人丙○○對之勢必印象深刻，其
    於偵查中證述看見甲○○夥同其他人入內毀損傷害等證詞，與證人於案發後之供
    述記憶較為清楚等一般經驗法則較為相符，況被告甲○○也自承有第二次進到店
    內毀損等情（見本院訊問筆錄），是告訴人丙○○於原審調查時所為之證詞不符
    事實而無可採。另證人陸惠珍於原審調查時證稱：因為有人衝進來時店長就要女
    生先走，所以其並沒有看清楚有誰，也不知道甲○○是否在場云云（見原審卷八
    十九年十月二十五日訊問筆錄）；告訴人丁○○則證稱：其是背後遭毆打，所以
    並未注意有何人衝進來，只知道當時他們有拿金屬棒云云（見原審卷八十九年十
    月二十五日訊問筆錄），渠等二人既未注意當時情形，所為證詞自無法作為有利
    於被告甲○○之認定。
二、核被告乙○○所為，係犯刑法第三百零五條之恐嚇危害安全罪，其就上開犯行與
    被告甲○○有犯意聯絡及行為分擔，為共同正犯，又其以一行為恐嚇丙○○、陳
    政凱、丁○○、陸惠珍四人，係以一行為觸犯數罪名，應依想像競合犯規定從一
    重論處。又被告甲○○雖共同基於傷害之犯意毆打丁○○頭部，惟致丁○○受有
    顱內出血之傷害，且因傷及腦部神經致右腳垂足內翻及智力變差，無法恢復原來
    正常之功能，已如前述，其所受傷勢顯已達刑法第十條第四項第六款重傷害之程
    度無訛，且被害人丁○○受重傷害之結果與被告之傷害行為間，顯有相當之因果
    關係，又被告甲○○等人以金屬棒毆打丁○○頭部，主觀上雖基於普通傷害之故
    意，然該行為於客觀上有致被害人受重傷之可能，則為被告於客觀上所能預見，
    是其傷害丁○○犯行顯符合傷害致重傷罪之加重結果犯構成要件；至傷害丙○○
    部分，則僅止於犯刑法第二百七十七條第一項之普通傷害（此部分原判決漏未論
    敘，應予補正），是核其所為，係犯刑法第三百五十四條毀損罪及第二百七十七
    條第一項之普通傷害罪及同條第二項後段之傷害致重傷罪，其所犯上開之罪與前
    開不詳姓名之成年男子有犯意聯絡及行為分擔，均為共同正犯。又其於恐嚇告訴
    人後果進而實施砸店傷人之加害行為，該恐嚇之危險行為應為毀損、傷害之實害
    行為所吸收，不另成立恐嚇罪。又其以一傷害行為致告訴人丙○○、丁○○分別
    受有輕、重傷之傷害，係以一行為觸犯數罪名，應依想像競合犯規定從一重之傷
    害致重傷罪論處，其所犯上開毀損罪及傷害致重傷罪間，犯意各別，行為互殊，
    應分論併罰。原審關於此部分以被告乙○○及甲○○罪證明確，而適用刑法第二
    條第一項前段、第二十八條、第三百零五條、第二百七十七條第一項、第二項後
    段、第三百五十四條、第五十五條、第四十一條第一項前段、第五十一條第五款
    ，罰金罰鍰提高標準條例第一條前段、第二條，並審酌被告二人之犯罪動機、所
    生危害、犯後態度及尚未賠償告訴人損失等一切情狀，分別量處被告乙○○共同
    以加害身體、財產之事恐嚇他人致生危害於安全，處有期徒刑六月；被告甲○○
    共同毀損如附表所示之他人之物，足以生損害於他人，處有期徒刑十月，又共同
    傷害人之身體而致重傷，處有期徒刑四年，並定其應執行有期徒刑四年八月。復
    說明九十年一月十日公佈修正後之刑法第四十一條第一項規定：「犯最重本刑為
    五年以下有期徒刑以下之刑之罪，而受六個月以下有期徒刑或拘役之宣告，因身
    體、教育、職業或家庭之關係或其他正當事由，執行顯有困難者，得以一元以上
    三元以下折算一日，易科罰金。但確因不執行所宣告之刑，難收矯正之效，或難
    以維持法秩序者，不在此限。」，並於同月十二日生效，則被告乙○○於行為後
    刑法第四十一條已修正生效，與修正前之同法第四十一條比較，以修正後之規定
    較有利於行為人，依刑法第二條第一項前段規定，仍應適用裁判時即修正後之刑
    法第四十一條第一項前段規定，就被告乙○○所宣告之刑，併予諭知易科罰金之
    折算標準。又被告甲○○及其共犯用以傷害及毀損之金屬棒，業據被告甲○○否
    認持該物犯罪而無從證明為被告或其共犯所有，其用以恐嚇之柺杖鎖並未扣案而
    無從證明尚存在，爰均不另為沒收之諭知，經核原判決上開認事用法，洵無違誤
    ，量刑亦屬妥適。檢察官上訴意旨以被告三人均應為共犯，僅以被告甲○○一人
    綜攬罪責，顯有違誤云云。惟查，被告乙○○並無教唆傷害致重傷罪嫌及毀損之
    犯行，業經原審判決於理由中詳細說明（詳後述），檢察官並未提出其他足以證
    明被告乙○○確有上開犯行之積極證據，僅空言指稱被告乙○○亦應為共犯，顯
    難遽採，檢察官此部分上訴難認為有理由，應予駁回。又被告甲○○上訴意旨以
    原審量刑過重而指摘原判決不當，請求撤銷改判，惟原審就被告所犯各情已加審
    酌，詳如前述，量刑並未過重，是被告甲○○之上訴，亦無理由，應併予駁回。
三、至公訴意旨另以：民國八十八年十二月十一日凌晨三時三十分許，乙○○因不滿
    戊○○於摩那酒店遭人毆傷，而店家不交出毆打戊○○之人，竟與戊○○（無罪
    部分詳後述）共同教唆甲○○，夥同不詳姓名之成年男子約七、八人返回酒吧，
    再度要求丙○○等人交出酒客，渠等分持金屬棍棒，基於毀損之犯意聯絡，共同
    砸毀如附表所示之物，足以生損害於丙○○、陳政凱等人，並教唆甲○○基於普
    通傷害之犯意聯絡，以前述凶器擊打丙○○、丁○○、陳政凱三人（陳政凱傷害
    部分未據告訴），致丙○○受有頭部外傷合併裂傷之傷害，丁○○受有顱內出血
    之重傷害後，始揚長而去，因認被告乙○○涉有教唆傷害致重傷罪嫌及毀損罪嫌
    等語。訊據被告乙○○堅決否認有何教唆被告甲○○傷害及毀損之犯行，辯稱：
    其送戊○○至仁愛醫院就醫後就返家，根本不知道甲○○後來夥同其他人去傷人
    砸店等語。經查：
  (一)按犯罪事實應依證據認定之，無證據不得推定其犯罪事實。所謂認定犯罪事實之
    證據，係指足以認定被告確有犯罪行為之積極證據而言，該項證據自須適合於被
    告犯罪事實認定，始得採為斷罪資料，如未能發現相當證據，或證據不足以證明
    ，自不能以推測或擬制之方法，為裁判基礎，最高法院二十九年度上字第三一○
    五號、四十年台上字第八六號判例可資參照。又認定犯罪事實所憑之證據，雖不
    以直接證據為限，間接證據亦包括在內，然而無論直接或間接證據，其為訴訟上
    之證明，均須達於通常一般之人均不致於有所懷疑，而得確信其為真實之程度，
    始得據為有罪之認定，若其關於被告是否犯罪之證明未達此程度，而有合理性懷
    疑之存在，致使無從形成有罪之確定，根據「罪證有疑，利於被告」之證據法則
    ，即不得遽為不利被告之認定（最高法院七十六年台上字第四九六八號判例亦同
    此要旨），況告訴人之告訴，係以使被告受刑事訴追為目的，是其陳述是否與事
    實相符，仍應調查其他證據以玆審認，最高法院五十二年台上字第一三○○號著
    有判例可資參照。
  (二)本件公訴人認被告乙○○涉有教唆傷害致重傷及教唆毀損之犯行，無非係以告訴
    人丁○○、丙○○之指述、證人陸惠珍之證述、現場照片、診斷證明書、法務部
    調查局測謊鑑定通知書等，為其所憑之主要論據。惟查，共同被告甲○○證稱：
    當天其載乙○○及戊○○至仁愛醫院，因為與朋友有約，停好車將鑰匙還給乙○○後，就自行前往赴約，其將遲到之原因告訴友人，大家覺得店家太過分，於是
    七、八個人共同決定要過去給店家一個教訓，並非受到乙○○或戊○○之教唆等
    語（見原審卷八十九年十月二十五日、九十年六月六日訊問筆錄）；而案發當時
    被告乙○○正陪同被告戊○○在仁愛醫院就醫，除經被告戊○○供述屬實外，亦
    有台北市立仁愛醫院醫療費用收據一紙附卷可參。雖告訴人丙○○證稱：七、八
    個人拿金屬棒進來時，有人說「是誰打我們老大？」等語（見八十九年度偵字第
    一八Ｏ七號卷第四十一頁背面）；告訴人丁○○證稱：七、八個人衝進來時有要
    渠等把人交出來，並問「是不是你」等語（見八十九年度偵字第一八Ｏ七號卷第
    八十頁背面），然該不詳姓名之成年人係得知被告戊○○遭毆打始與甲○○共同
    返回酒吧砸店傷人，渠等復要求丙○○等人交出毆打戊○○之人，與常情並不相
    違，尚難據此即推論被告甲○○及該七、八名不詳姓名之成年男子係受被告乙○○之教唆而為。至原審經被告乙○○同意送法務部調查局測謊，被告乙○○就「
    沒有教唆砸毀酒店」、「不知道酒店員工是遭何人毆傷」等問題之回答，呈情緒
    波動反應研判有說謊，此有法務部調查局九十年九月五日鑑定通知書附卷可參。
    惟研判受測者是否呈此反應，係依據測謊機紀錄受測者對問題關心程度所呈現之
    呼吸、血壓、脈搏及皮膚電阻等生理反應來分析研判，則以受測者對其切身清白
    與否之關注，刑事案件更涉及是否須負刑責，其心理上之負擔實不免影響其呼吸
    及血壓等反應，是其真確性並非百分之百，仍受有許多意外因素所支配，自難僅
    憑測試之結果即遽入人罪。
  (三)綜上所述，並無積極證據足證被告乙○○有何公訴人所指教唆傷人、毀損之犯行
    ，自難僅以推測之詞或擬制之方法為不利被告之認定，此外，復查無其他積極證
    據足資證明被告乙○○有前開犯罪，惟公訴人認此部份若構成犯罪，與前揭論罪
    科刑部分有吸收犯實質上一罪關係，從而，原判決不另為無罪之諭知，經核亦無
    違誤。
四、另被告乙○○經合法傳喚，無正當理由不到庭，爰不待其陳述，逕行判決之。
乙、無罪部分：
一、公訴意旨略以：民國八十八年十二月十一日凌晨，乙○○與友人戊○○等人至台
    北市○○○路五五四號摩那酒吧喝酒，席間乙○○由甲○○先行載離，返家途中
    ，接獲戊○○電話，得知戊○○在店內與其他酒客發生爭執遭人毆打，旋返回上
    址助勢，惟該酒客已先行離去，戊○○竟與甲○○、乙○○共同基於恐嚇之犯意
    聯絡，由甲○○手持汽車方向盤大鎖、乙○○摔毀店內桌椅（毀損部分未據告訴
    ），要脅店主丙○○、股東陳政凱、主任丁○○等人將先前的酒客交出，揚言：
    「如於次日前不交人，店就不用開了」等語予以恫嚇，使丙○○等人心生畏懼，
    渠三人離去後，店主丙○○為免滋生事端，乃要求員工提早打烊，惟於凌晨三時
    三十分許，戊○○及乙○○即教唆甲○○，夥同不詳姓名之成年男子約七、八人
    返回酒吧，再度要求丙○○等人交出酒客，渠等分持金屬棍棒，基於毀損之犯意
    聯絡，共同砸毀酒吧內玻璃門、窗、桌椅、杯盤等設備，足以生損害於丙○○、
    陳政凱等人，並基於普通傷害之犯意聯絡，共同以前述凶器擊打丙○○、丁○○
    、陳政凱三人（陳政凱傷害部分未據告訴），致丙○○受有頭部外傷合併裂傷之
    傷害，丁○○受有顱內出血之重傷害後，始揚長而去，因認被告戊○○涉有共同
    恐嚇危害安全罪嫌，教唆毀損、傷害及傷害致重傷罪嫌等語。
二、按犯罪事實應依證據認定之，無證據不得推定其犯罪事實；又不能證明被告犯罪
    者，應諭知無罪之判決，刑事訴訟法第一百五十四條、第三百零一條第一項分別
    定有明文。又所謂認定犯罪事實之證據，係指足以認定被告確有犯罪行為之積極
    證據而言，該項證據自須適合於被告犯罪事實認定，始得採為斷罪資料，如未能
    發現相當證據，或證據不足以證明，自不能以推測或擬制之方法，為裁判基礎，
    最高法院二十九年度上字第三一○五號、四十年台上字第八六號判例可資參照。
    又認定犯罪事實所憑之證據，雖不以直接證據為限，間接證據亦包括在內，然而
    無論直接或間接證據，其為訴訟上之證明，均須達於通常一般之人均不致於有所
    懷疑，而得確信其為真實之程度，始得據為有罪之認定，若其關於被告是否犯罪
    之證明未達此程度，而有合理性懷疑之存在，致使無從形成有罪之確定，根據「
    罪證有疑，利於被告」之證據法則，即不得遽為不利被告之認定（最高法院七十
    六年台上字第四九六八號判例亦同此要旨）。其以情況證據（即間接證據）斷罪
    時，尤須基於該證據在直接關係上所可證明之他項情況事實，本乎推理作用足以
    確證被告有罪，不得徒憑主觀上之推想，將一般經驗上有利被告之其他合理情況
    逕予排除，此觀諸最高法院三十二年上字第六七號判例意旨自明。
三、本件公訴人認被告戊○○涉有右揭犯行，無非係以告訴人丁○○、丙○○之指述
    、證人陸惠珍之證述、現場照片、國泰醫院診斷證明書、法務部調查局測謊鑑定
    通知書等，為其所憑之主要論據。訊據被告戊○○辯稱：其遭毆打後電召被告乙○○返回店內，是要請被告乙○○將之送醫，其當時受傷流血疼痛不己，根本未
    出言恐嚇丙○○等人，或與乙○○、甲○○有恐嚇之犯意聯絡。又送醫後其一直
    與被告乙○○在仁愛醫院治療，約四、五時返回家裡後因想知道傷害其之酒客為
    何人，於是打電話給丙○○查問該酒客之姓名，並表明要賠償與該酒客在店內打
    架時所砸毀之店內物品，但當時並不知道甲○○找人去砸店傷人，亦未教唆甲○○等語。經查：
  (一)恐嚇危害安全罪部分：告訴人丙○○於原審訊問時證稱，戊○○遭人打傷後即電
    召乙○○要他回到店裡，乙○○及甲○○返回店後，由乙○○出言恐嚇要渠等將
    人交出來，否則店就不用開了，而戊○○在旁邊並沒有講話等語（見原審卷八十
    九年十一月二十四日訊問筆錄）；證人陸惠珍證稱：乙○○及甲○○返回店內時
    ，甲○○手拿汽車柺杖鎖，是乙○○說明天不把人交出來，店就別想開了等語（
    見八十九年度偵字第一八Ｏ七號卷第十二頁、原審卷八十九年十月二十五日訊問
    筆錄），是被告戊○○既僅電召乙○○及甲○○返回店內，乙○○及甲○○返回
    店內後係由其二人為恐嚇之行為，被告戊○○既未出言恐嚇，亦未為任何恐嚇之
    行為動作，且無證據證明被告戊○○與被告乙○○、甲○○就該恐嚇犯行有何事
    前犯意聯絡，尚難僅以其電召被告乙○○、甲○○等人返回店內即遽認其與渠等
    有何共同恐嚇之犯行。
  (二)教唆毀損、傷害及傷害致重傷罪部分：告訴人丙○○雖指稱，其與丁○○遭人持
    棍棒打傷，指使者係綽號「潘哥」（即戊○○）之男子（見八十九年度偵字第一
    八Ｏ七號卷第十三頁背面）；然共同被告甲○○則證稱：其是自行決定與友人共
    同返回酒吧砸店傷人，並非受到戊○○之教唆等語（見原審卷八十九年十月二十
    五日、九十年六月六日訊問筆錄）。又雖告訴人丙○○指稱，被告戊○○於八十
    八年十二月十一日早上四、五時許去電要其將傷人者交出等，並經被告戊○○供
    述屬實；然證人陸惠珍證稱：因戊○○與隔桌客人林詩甫發生口角，其與店長將
    該二人分開後，戊○○仍在店內叫罵，於是林詩甫就衝進店內拿起桌上的空玻璃
    瓶朝戊○○頭上砸，至戊○○頭部受傷等語（見八十九年度偵字第一八Ｏ七號卷
    第十八頁背面）；告訴人丙○○證稱：因為林詩甫拿杯子丟牆壁，與戊○○發生
    衝突，其為防止該二人打架，於是將林詩甫帶到外頭，但林詩甫將其推開衝進店
    裡，此時其在外頭聽到酒瓶打碎聲音，進去時看見戊○○頭部流血等語（見八十
    九年度偵字第一八Ｏ七號卷第十二頁、原審卷九十年六月六日訊問筆錄），足見
    當時被告戊○○與林詩甫在店內發生衝突時曾造成店內物品之損失，是被告戊○○於就醫返回家裡後去電要求丙○○告知傷人者姓名，並謂店內損失會賠償等，
    與常情並不相違，實難僅以上開電話內容即推論被告甲○○與其他砸店傷人者係
    受被告戊○○教唆所致。參以被告戊○○若確有教唆被告甲○○等人砸店傷人，
    衡情應避之唯恐不及，豈會在案發後一、二小時內即主動打電話予丙○○查問？
    至原審經被告戊○○同意送法務部調查局測謊，被告戊○○就「不知道店員是被
何人毆傷」之問題回答，呈情緒波動反應研判有說謊，此有法務部調查局九十年
    九月五日鑑定通知書附卷可參，然被告戊○○經本件訴訟後自知該店員係遭被告
    甲○○所毆傷，上開測謊問題並非針對「被告戊○○是否教唆砸店傷人」之爭點
    作測試，而與本件待證事實無關，自難以該測謊結果作為不利被告戊○○之認定
    。
四、綜上所述，本件無論直接或間接證據，均無法達於通常一般之人均不致於有所懷
    疑，而得確信其為真實之程度，自難僅以推論或擬制之方法，遽認被告戊○○有
    公訴人所指之犯行，揆諸前揭說明，本件不能證明被告戊○○犯罪，自應為無罪
    之諭知。
五、原審以無積極證據足資證明被告戊○○犯罪，而諭知被告無罪之判決，經核並無
    不合，檢察官上訴意旨以被告戊○○亦為共犯，原審未查，認定其為無罪，實有
    違誤；且測謊鑑定之結果自屬有證據力，原審未予採信，亦有未洽云云。惟測謊
    之鑑驗，係依據測謊機紀錄受測者對問題關心程度所呈現之呼吸、血壓、脈搏及
    皮膚電阻等生理反應來分析研判，其鑑驗結果有時亦因受測人之生理、心理因素
    或其本身體質、精神狀態而受影響，真實性並非百分之百，已如前述，而測謊鑑
    定之結果，固得供為審判上之參考，惟仍難據為有罪判決之唯一或絕對之依據，
    其證明力仍屬事實審法院自由判斷之職權，自難因法院未採納鑑驗之結果而認有
    不當，況本件對被告戊○○所為之測謊問題，並不足以作為認定其有公訴意旨所
    指稱犯行之依據，亦如前述，從而，原審認無直接或間接證據得以證明被告戊○○參與犯罪，而諭知無罪，核無不合，是檢察官此部分之上訴，亦難認為有理由
    ，應予駁回。
據上論斷，應依刑事訴訟法第三百六十八條、第三百七十一條，判決如主文。
本案經檢察官田炳麟到庭執行職務。
中      華      民      國    九十一    年     十二     月     十三     日
                            臺灣高等法院刑事第十二庭
                                    審判長法  官  劉  景  星
                                          法  官  陳  博  志
                                          法  官  陳  志  洋
右正本證明與原本無異。
重傷部分如不服本判決應於收受送達後十日內向本院提出上訴書狀，其未敘述上訴之
理由者並得於提起上訴後十日內向本院補提理由書（均須按他造當事人之人數附繕本
）。
其餘部分不得上訴。
                    書記官  蔡  佩  珊
中      華      民      國    九十一    年     十二     月     十六     日
附錄：本判決論罪科刑法條全文
中華民國刑法第三百零五條 (恐嚇危害安全罪)
以加害生命、身體、自由、名譽、財產之事，恐嚇他人致生危害於安全者，處二年以
下有期徒刑、拘役或三百元以下罰金。
中華民國刑法第二百七十七條 (普通傷害罪)
傷害人之身體或健康者，處三年以下有期徒刑、拘役或一千元以下罰金。
犯前項之罪因而致人於死者，處無期徒刑或七年以上有期徒刑；致重傷者，處三年以
上十年以下有期徒刑。
中華民國刑法第三百五十四條 (毀損器物罪)
毀棄、損壞前二條以外致不堪用，足以生損害於公眾或他人者，處二年以下有期徒刑
、拘役或五百元以下罰金。
附表
落地窗強化玻璃一片、鐵捲門一面、電視機二台、點唱機一台、點唱機螢幕一台、冰
箱玻璃一片、酒櫃、桌椅、杯盤。
